臺灣板橋地方法院民事判決　　　　　　　96年度簡上字第42號
上　訴　人　丙○○○
被 上 訴人　甲○○
　　　　 　 乙○○
上列當事人間請求侵權行為損害賠償事件，上訴人對於中華民國
95年12月29日臺灣板橋地方法院三重簡易庭95年度重簡字第3253
號第一審判決提起上訴，經本院於96年7 月4 日言詞辯論終結，
判決如下：
    主  文
上訴駁回。
第二審訴訟費用由上訴人負擔。
    事實及理由
一、上訴人主張：被上訴人甲○○於民國95年2 月9 日上午7 時
    許，偕同其子即被上訴人乙○○（經檢察官另為不起訴處分
    確定）與訴外人邱崇碩一同前往台北縣板橋市○○路○段608
    巷20之1 號房屋內，欲搬運其所有置放在屋內之物品，被上
    訴人甲○○就其中一個棉被袋之所有權歸屬問題與上訴人發
    生爭執，被上訴人甲○○、乙○○竟基於傷害之犯意，以手
    抓上訴人臉部，並拉扯上訴人之衣領，發生肢體拉扯，上訴
    人因此受有左面部、左上胸部多處紅腫及刮擦傷與前頸部淺
    割傷之傷害。經上訴人提出刑事告訴後，檢察官僅就被上訴
    人甲○○提起公訴，業經鈞院以95年度簡字第3898號刑事簡
    易判決判處罪刑在案（經被上訴人甲○○上訴，現仍由本院
    刑事庭以95年度簡上字第632 號刑事第二審案件審理中）。
    上訴人所受損害金額為：(一)醫療費用：計新台幣（下同）36
    0 元，(二)精神慰撫金：上訴人因身體受有上開傷勢，並因此
    失眠、焦慮，精神上受有痛苦，乃請求精神慰撫金299,640
    元。以上合計30萬元。爰依民法侵權行為法律關係，訴請被
    上訴人連帶賠償上訴人30萬元及自起訴狀繕本送達翌日起至
    清償日止，按年息5%計算之利息等語（原審判命被上訴人甲
    ○○應給付上訴人36,360元及自95年8 月18日起至清償日止
    ，按年息5%計算之利息，並依職權宣告假執行，駁回上訴人
    其餘請求。上訴人就其敗訴部分聲明不服，提起上訴）。並
    為上訴聲明：1.原判決不利於上訴人部分廢棄。2.上開廢棄
    部分，被上訴人應連帶給付上訴人263,640 元，及自起訴狀
    繕本送達翌日起至清償日止，按年息5%計算之利息。
二、(一)被上訴人甲○○則以：伊刑事案件部分已提起上訴，係上
    訴人先動手打伊；另上訴人泛稱其身心受創後失眠、精神不
    濟，造成個人及全家之擔心及許多有形無形之損失及因訴訟
    所承受之壓力云云，均與本件侵權行為無關，伊始終願與上
    訴人和解，惟上訴人不願與之和解等語，資為答辯。(二)被告
    乙○○則以：伊非刑事案件之被告，上訴人於原審追加伊為
    共同被告，於法不合；上訴人誣指伊有打她，伊並未毆打上
    訴人，伊當時只是把上訴人及被上訴人甲○○他們2 人分開
    ，是上訴人還拉伊頭髮及搥打伊，伊都沒有還手，且檢察官
    已對伊為不起訴處分確定等語，資為答辯。(三)均答辯聲明：
    駁回上訴。
三、兩造不爭執事項：
  (一)上訴人為被上訴人甲○○之夫之媳婦，被上訴人乙○○、訴
    外人邱崇碩為被上訴人甲○○之子。
  (二)上訴人對被上訴人甲○○、乙○○均提出刑事告訴，惟被上
    訴人乙○○經台灣板橋地方法院檢察署檢察官以95年度偵字
    第8889號為不起訴處分，經上訴人再議後，台灣高等法院檢
    察署以95年度上聲議字第2418號駁回上訴人之再議確定。另
    檢察官對被上訴人甲○○提起公訴，經本院於95年7 月31日
    以95年度簡字第3898號刑事簡易判決判處被上訴人甲○○因
    傷害人之身體，處拘役40日，如易科罰金以新台幣900 元折
    算1 日在案，經被上訴人甲○○上訴，現仍由本院刑事庭以
    95年度簡上字第632 號刑事第二審案件審理中。
四、被上訴人乙○○雖辯稱伊非刑事案件被告，上訴人對之提起
    本件訴訟，於法不合等語。惟上訴人係於本院刑事庭95年度
    簡字第3898號刑事簡易案件中，對被上訴人甲○○提起附帶
    民事訴訟，經刑事庭於為刑事簡易判決時，將本件附帶民事
    訴訟裁定移送本院民事庭（即原審），有本院刑事庭95年度
    簡附民字第97號刑事附帶民事訴訟裁定在卷可稽，上訴人於
    裁定移送民事庭後，方就被上訴人乙○○部分，主張其與被
    上訴人甲○○為共同侵權行為人應負連帶賠償責任，而追加
    被上訴人乙○○為被告，依民事訴訟法第255 條第1 項但書
    第5 款：「訴狀送達後，原告不得將原訴變更或追加他訴。
    但該訴訟標的對於數人必須合一確定時，追加其原非當事人
    之人為當事人者，不在此限。」規定，原審准上訴人追加被
    上訴人乙○○為被告，程序上於法並無不合，僅上訴人對被
    上訴人乙○○之請求有無理由之問題，是被上訴人乙○○該
    抗辯，尚非可採。
五、上訴人主張被上訴人甲○○、乙○○有共同有對上訴人為上
    開侵權行為之事實，為被上訴人否認。查：
  (一)被上訴人甲○○固坦承有於上開時地與上訴人發生爭執，且
    有揮手揮到上訴人臉部等情，惟辯稱略以：是上訴人自己先
    過來捶伊，伊用手一揮不小心就刮到她的臉，伊沒有打她等
    語。然查，被上訴人甲○○如何於上開時地，因與上訴人就
    一個棉被袋之所有權歸屬問題發生爭執，被上訴人甲○○竟
    以手抓上訴人之臉部，並拉扯上訴人之衣領，彼二人發生肢
    體拉扯，上訴人因此受有左面部、左上胸部多處紅腫及刮擦
    傷與前頸部淺割傷之傷害等情，業經上訴人在前開刑事案件
    之警詢、偵審中證述或結證明確。雖被上訴人邱祟綸與邱祟
    碩均前開刑事案件偵查中證稱略以：彼等看到被上訴人甲○
    ○與上訴人在搶一個棉被袋，上訴人說棉被袋裡的東西是她
    的，上訴人還順勢用手推被上訴人甲○○，被上訴人為了要
    自衛，所以就揮手云云（見偵查卷第25至26頁、第29至30頁
    ）。然被上訴人邱祟綸與訴外人邱祟碩均是被上訴人甲○○
    之親生兒子乙節，業經被上訴人2 人與邱祟碩陳述在卷，則
    邱祟綸與邱祟碩不無可能會故意迴護被上訴人甲○○，即渠
    等於偵查中前開證詞之可信度為何，誠屬有疑；況縱該等證
    人有關係上訴人先用手推被上訴人甲○○，被上訴人甲○○
    始揮手等語之證詞為真，惟上訴人在推被上訴人甲○○時，
    被上訴人甲○○大可離開現場即可，不需非得用手揮上訴人
    之臉部始足以避免攻擊，因此被上訴人上開有關其係正當防
    衛始出手揮到上訴人之臉部云云，並不足取。此外，上訴人
    確受有上開左面部、左上胸部多處紅腫及刮擦傷與前頸部淺
    割傷之傷害等情，亦有中英醫院所出具乙種診斷證明書一件
    在卷足憑。再依診斷證明書所載之上訴人所受「左面部、左
    上胸部多處紅腫及刮擦傷與前頸部淺割傷之傷勢」，因紅腫
    及刮擦傷與前頸部淺割傷非僅單一一處，且所分布之位置包
    括上胸部及前頸部，顯見被上訴人甲○○辯稱其係揮手不小
    心刮到上訴人云云，並非可採。且被上訴人甲○○刑事責任
    部分，亦經本院刑事庭以95年度簡字第3898號刑事簡易判決
    判處拘役40日，如易科罰金以新台幣900 元折算1 日在案（
    現上訴刑事第二審審理中），有本院刑事庭95年度簡字第38
    98號刑事簡易判決1 件附卷可稽。是上訴人主張被上訴人甲
    ○○有侵權行為之事實，堪予憑採。
  (二)至於上訴人雖主張被上訴人乙○○亦有與被上訴人甲○○共
    同傷害之犯意聯絡，一同以手捶打上訴人臉部，並拉扯上訴
    人之衣領，致上訴人受有上開左面部、左上胸部多處紅腫及
    刮擦傷與前頸部淺割傷之傷害等語，為被上訴人乙○○否認
    ，並以上詞置辯。按當事人主張有利於己之事實者，就其事
    實有舉證之責任，民事訴訟法第277 條前段定有明文。經查
    ，被上訴人乙○○於台灣板橋地方法院檢察署95年度偵字第
    8889號偵查案件中陳稱：當天伊上樓時，看見伊母親即被上
    訴人甲○○與上訴人發生拉扯，伊看到上訴人捶伊母親甲○
    ○，甲○○揮手阻擋，不小心就刮到上訴人的臉，之後伊上
    前去要把她們分開，上訴人用手拉伊頭髮，脖子也被上訴人
    劃到，上訴人打伊跟抓伊，伊都沒有回手，上訴人與被上訴
    人甲○○她們2 人拉得很緊都分不開等語（見偵卷第7 頁反
    面警詢筆錄、94年4 月28日偵查訊問筆錄），且上訴人於偵
    查中亦自承其與被上訴人甲○○發生爭執，遭被上訴人甲○
    ○毆打後，被上訴人乙○○才進來等語（見同上期日偵查訊
    問筆錄），核與被上訴人乙○○所稱係其上樓時看見上訴人
    與被上訴人甲○○發生拉扯，方欲上前將兩人拉開等情相符
    ；又被上訴人甲○○亦於偵查陳稱：是上訴人自己先過來捶
    我，伊用手一揮不小心就刮到她的臉，伊兒子乙○○沒有打
    她等語；證人即當時亦在現場之邱崇碩亦於偵查中證稱：當
    時伊媽媽甲○○跟上訴人兩個人互相拉扯，上訴人還拉伊弟
    弟乙○○的頭髮，伊跟伊弟弟都是去勸架，根本沒有動手打
    人等語，均核與被上訴人乙○○所辯情節相符。上訴人雖於
    偵查中陳稱：「…之後她兒子乙○○也衝進來，乙○○用手
    抓住我另外一邊衣領，並用手搥我臉部，導致我受傷。」云
    云（見94年4 月28日偵查訊問筆錄），參以被上訴人乙○○
    為58年1 月生，上訴人係48年1 月生，有該2 人年籍資料在
    卷可憑，被上訴人乙○○於本事件發生當時為37歲之壯年男
    性，上訴人為47歲中年婦女，倘果如上訴人所言被上訴人乙
    ○○衝進來，用手抓住上訴人另外一邊衣領，並用手搥上訴
    人臉部等語為真，則以被上訴人乙○○為37歲壯年男性之力
    氣，以手搥打上訴人之臉部的話，衡情上訴人不可能僅受有
    「左面部、左上胸部多處紅腫及刮擦傷與前頸部淺割傷之傷
    勢」（見上開診斷證明書）而已，是上訴人所受傷勢應係被
    上訴人甲○○之拉扯及揮手行為所導致，尚難認上訴人該部
    分主張為可採。且被上訴人乙○○業經台灣板橋地方法院檢
    察署檢察官以95年度偵字第8889號不起訴處分，及經台灣高
    等法院檢察署以95年度上聲議字第2418號駁回上訴人再議確
    定，有上開案號之不起訴處分書2 份可稽。故上訴人主張被
    上訴人乙○○有與被上訴人甲○○為共同侵權行為云云，洵
    非有據。
六、按因故意或過失，不法侵害他人之權利者，負損害賠償責任
    ；又不法侵害他人之身體、健康，被害人雖非財產上之損害
    ，亦得請求賠償相當之金額，民法第184 條第1 項前段、第
    195 條分別定有明文。被上訴人甲○○對上訴人有上開侵權
    行為，業如前述，則上訴人依侵權行為法律關係，請求被上
    訴人甲○○負損害賠償責任，乃為正當。
七、茲審酌上訴人請求之金額如下：
  (一)醫療費用：上訴人因受有上開傷勢，至中英醫院治療，支出
    醫療費用360 元，有其提出之收據可憑，此部分應予准許。
  (二)精神慰撫金：上訴人因被上訴人甲○○之侵權行為而受有上
    開傷勢，精神上自受有相當之痛苦，其請求精神慰撫金，亦
    屬有據。茲審酌上訴人專科畢業、名下無不動產、從事報業
    廣告、月入約2 至5 萬元，被上訴人甲○○不識字、名下無
    財產、無業、亦無收入，業據上訴人、被上訴人甲○○陳明
    於卷（見本院96年5 月3 日準備程序筆錄），及雙方財產狀
    況（見卷附之稅務電子閘門財產所得調件明細表兩份）、暨
    上訴人所受傷勢為左面部、左上胸部多處紅腫及刮擦傷與前
    頸部淺割傷，其精神上受損害程度等一切情狀，認為上訴人
    請求精神慰撫金299,640 元過鉅，應以36,000元為適當，逾
    此金額之請求，尚非正當。
  (三)以上，合計36,360元。
八、綜上所述，上訴人基於侵權行為法律關係，請求被上訴人甲
    ○○給付36,360元，及自起訴狀繕本送達翌日即95年8 月18
    日起至清償日止，按年息5%計算之法定遲延利息，為有理由
    ，應予准許；逾此部分之請求，為無理由，應予駁回。原審
    就超過上開准許部分為上訴人敗訴之判決，於法並無不合。
    上訴意旨指摘原判決不當，求予廢棄改判，為無理由，應予
    駁回。
九、至於上訴人聲請訊問證人即警員許振瑞、吳平貴欲證明被上
    訴人等何以未去醫院驗傷、及聲請訊問上訴人之夫即證人嚴
    建榮欲證明警員到場處理時被上訴人等坐上警車後仍對上訴
    人出言不遜，以證明其等之惡性云云，然被上訴人甲○○有
    對上訴人為上開侵權行為，業經本院認定如前，上訴人上開
    聲請事項，均係在被上訴人甲○○本件侵權行為完成後之事
    實，已不影響侵權行為之認定，核無調查之必要。本件事證
    已臻明確，兩造其餘主張陳述、攻擊防禦方法及所提之證據
    ，經審酌後認於本判決結果不生影響，爰不一一論述，附此
    敘明。
十、據上論結，本件上訴為無理由，依民事訴訟法第436 條之1
    第3項 、第449 條第1 項、第78條，判決如主文。
中　　華　　民　　國　　96　　年　　7 　　月　　18　　日
                  民事第一庭    審判長法　官　李世貴
                                      法　官　周舒雁
                                      法　官　陳翠琪
以上正本證明與原本無異
本判決不得上訴
中　　華　　民　　國　　96　　年　　7 　　月　　19　　日
                                      書記官　李瑞芝
